【裁判字號】    99,聲,1557
【裁判日期】    990930
【裁判案由】    定應執行刑
【裁判全文】
臺灣士林地方法院刑事裁定              99年度聲字第1557號
聲  請  人  臺灣士林地方法院檢察署檢察官
受  刑  人  甲○○
上列聲請人因受刑人數罪併罰有二裁判以上，聲請定其應執行之
刑（99年度執聲字第1039號、99年執字第3497號），本院裁定如
下：
    主  文
甲○○因犯如附表所示之罪，應執行有期徒刑捌月，如易科罰金
，以新臺幣壹仟元折算壹日。
    理  由
一、聲請意旨略以：受刑人甲○○因犯偽造文書等案件，先後經
    判決確定如附表，應依刑法第53條及第51條第5 款，定其應
    執行之刑，爰依刑事訴訟法第477 條第1 項聲請裁定。
二、按裁判確定前犯數罪者，併合處罰之；又數罪併罰，有二裁
    判以上者，依刑法第51條之規定，定其應執行之刑，刑法第
    50條及第53條分別定有明文。次按被告犯應併合處罰之數罪
    ，經法院以判決或裁定定其數罪之應執行刑確定者，該數罪
    是否執行完畢，均係以所定之應執行刑全部執行完畢為斷。
    其在定應執行刑之前已先執行之有期徒刑之罪，因嗣後與他
    罪合併定應執行刑，而由檢察官換發執行指揮書執行應執行
    刑，是其前已執行之有期徒刑部分，僅應予扣除，該罪宣告
    之刑不能認為已執行完畢（最高法院93年度臺非字第298 號
    判決參照）。又定應執行之刑，應由犯罪事實最後判決之法
    院檢察官聲請該法院裁定之，刑事訴訟法第477 條第1 項亦
    有明定。
三、按被告為附表所示之犯行時，刑法第41條第2 項原規定：「
    前項（即易科罰金之折算標準）規定於數罪併罰，其應執行
    之刑未逾6 月者，亦適用之。」；嗣增列刑法第41條第8 項
    （於民國98年5 月19日修正、98年6 月10日公布並於98年9
    月1 日施行），上開增列刑法第41條第8 項亦規定：「第1
    項至第3 項規定於數罪併罰，其應執行之刑未逾6 個月者，
    亦適用之。」，揆諸上開修正後刑法第41條第8 項之內容，
    就得易科罰金且合於數罪併罰之數罪，其應執行之刑得否易
    科罰金部分與修正前刑法第41條第2 項規定之內容並無二致
    ，足見上開修正後刑法第41條第8 項之規定，僅係修正前刑
    法第41條第2 項條項之移列。又按98年6 月19日解釋公布之
    司法院大法官釋字第662 號解釋意旨略以：「94年2 月2 日
    修正公布之現行刑法第41條第2 項，關於數罪併罰，數宣告
    刑均得易科罰金，而定應執行刑之刑逾6 個月者，排除適用
    同條第1 項得易科罰金之規定部分，與憲法第23條規定有違
    ，並與本院釋字第366 號解釋意旨不符，應自本解釋公布之
    日起失其效力。」故對於數罪併罰，數宣告刑均得易科罰金
    ，而定應執行之刑超過6 個月之案件，依司法院大法官釋字
    第36 6號、662 號解釋意旨，仍得易科罰金。94年2 月2 日
    修正、95年7 月1 日施行之刑法第41條第2 項已因司法院大
    法官釋字第662 號解釋意旨而失其效力並無疑義。而98年5
    月19日修正、98年6 月10日公布並於98年9 月1 日施行之刑
    法第41條第8 項，既僅係修正前刑法第41條第2 項條項之移
    列，其規範內容並無二致，則上開98年5 月19日修正、98年
    6 月10日公布並於98年9 月1 日施行之刑法第41條第8 項亦
    應依司法院大法官釋字第662 號之解釋文內容解釋為失其效
    力。故上開刑法第41條第8 項雖於98年12月30日修正為：「
    第1 項至第4 項及第7 項之規定，於數罪併罰之數罪均得易
    科罰金或易服社會勞動，其應執行之刑逾6 月者，亦適用之
    。」，並經總統府以華總一義字第09800325491 號公布於98
    年1 月3 日施行，惟既上開94年2 月2 日修正、95年7 月1
    日施行之刑法第41條第2 項及98年5 月19日修正、98年6 月
    10日公布並於98年9 月1 日施行之刑法第41條第8 項均已依
    司法院大法官釋字第662 號解釋而失其效力，已如前述，自
    無比較新舊法之必要，應逕行適用現行刑法第41條第8 項之
    規定，於數罪併罰之定應執行刑後，諭知易科罰金之折算標
    準，附此敘明。
四、經查：受刑人甲○○因犯如附表所示之罪，先後經臺灣板橋
    地方法院及本院判決如附表所示，均已確定在案，有各該刑
    事判決書及臺灣高等法院被告前案紀錄表各1 份附卷可稽。
    其所犯如附表編號1 至5 之罪所處之刑，雖於99年5 月21日
    易科罰金，惟尚未與附表編號6 之罪所處之刑，合併定其應
    執行刑，揆諸上揭最高法院判決意旨，附表編號1 至5 之罪
    所處之刑尚未執行完畢，仍應與附表編號6 之罪所處之刑，
    定其應執行刑，經核本件聲請為正當；另按法律上屬於自由
    裁量之事項，有其外部性界限及內部性界限，並非概無拘束
    。依據法律之具體規定，法院應在其範圍選擇為適當之裁判
    者，為外部性界限；而法院為裁判時，應考量法律之目的，
    及法律秩序之理念所在者，為內部性界限。法院為裁判時，
    二者均不得有所踰越（最高法院80年臺非字第473 號判例意
    旨參照）。在數罪併罰，有二裁判以上，定其應執行之刑時
    ，固屬於法院自由裁量之事項，然仍應受前揭外部性界限及
    內部性界限之拘束。查受刑人所犯如附表編號1 至5 所示之
    犯罪，業經臺灣板橋地方法院以98年度訴緝字第99號刑事判
    決定應執行有期徒刑6 月確定，有該案件判決書在卷可按，
    依前開說明，本院為最後事實審法院就附表編號1 至6 所示
    案件再為定應執行刑之裁判時，自應受前開裁判所為定應執
    行刑內部界限之拘束，從而，本院係依前揭法條規定及前開
    說明定如主文所示之執行刑，附此敘明。
四、依刑事訴訟法第477 條第1 項，刑法第41條第1 項前段、第
    8 項、第51條第5 款、第53條，裁定如主文。
中    華    民    國    99    年    9     月    30    日
                  刑事第六庭  法  官  梁哲瑋
以上正本證明與原本無異。
如不服本裁定應於送達後5日內向本院提出抗告狀。
                              書記官  白孝慈
中    華    民    國    99    年    9     月    30    日

司法院資訊處製作；財團法人民間司法改革基金會備份。
